【裁判字號】    96,家聲,439
【裁判日期】    970418
【裁判案由】    核定遺產管理人報酬
【裁判全文】
臺灣高雄地方法院民事裁定             96年度家聲字第439號
聲  請  人  丁玉雯律師
被繼承人    甲○○
上聲請人聲請核定遺產管理人報酬事件，本院裁定如下：
  主  文
聲請人任被繼承人甲○○遺產之遺產管理人報酬定為新臺幣貳萬
肆仟捌佰參拾元。
程序費用由被繼承人甲○○遺產負擔。
  理  由
一、按遺產管理人，得請求報酬，其數額由親屬會議按其勞力及
    其與被繼承人之關係酌定之，民法第1183條定有明文。次按
    依民法之規定應開親屬會議時，由當事人、法定代理人或其
    他利害關係人召集之；親屬會議不能召開或召開有困難時，
    依法應經親屬會議處理之事項，由有召集權人聲請法院處理
    之，民法第1129條及第1132條第2 項前段亦分別定有明文。
    是以，不能由親屬會議酌定遺產管理人之報酬時，得由有召
    集權人聲請法院處理之。
二、本件聲請意旨略以：聲請人前經本院95年度財管字第76號裁
    定選任為被繼承人甲○○之遺產管理人，業已遵行職務，編
    制遺產清冊，依民法第1179條第1項第3款規定，聲請鈞院裁
    定對被繼承人之債權人及受遺贈人為公示催告程序及登報。
    而被繼承人所遺坐落高雄市○○區○○段44號土地、高雄市
    三民區○○里○○路8號22樓房屋，現值新台幣1,524,632元
    ，因前已向債權人台灣土地銀行設定抵押借款新台幣400 萬
    元，尚未清償完畢，經聲請人公示催告後已有陳報之債權為
    高雄市稅捐處三民分處為46,625元、台灣土地銀行為
    3,983,880元，共計陳報之債權總計為4,030,505元，且被繼
    承人無親屬會議可資酌定聲請人管理遺產應得之報酬數額，
    爰聲請核定聲請人之報酬。又依稅捐機關核算律師、仲裁人
    執行業務收入標準，聲請裁定被繼承人之遺產現值百分之四
    即新台幣60,985元為管理報酬，並聲請裁定聲請人管理遺產
    之遺產管理費為新台幣4,830 元（含不動產登記規費、行政
    規費、公示催告費用等）等語，並提出本院95年度財管字第
    76號民事裁定、確定證明書、95年度家催字第305 號、新新
    聞報公告刊登證明、財產清冊、土地登建物登記謄本及他項
    權利證書、財政部高雄市國稅局遺產稅免稅證明書、遺產管
    理支出費用明細表及規費收據、被繼承人已陳報債權之機關
    列表清冊等各1 份為證。
三、經查：
（一）被繼承人甲○○死亡，其各順位繼承人全體均拋棄繼承，
      亦未經親屬會議選定遺產管理人，嗣經本院選任聲請人為
      遺產管理人等情，此有聲請人提出之本院95年度財管字第
      76號民事裁定及其確定證明書各1 份可稽，堪信無訛，亦
      足認被繼承人甲○○之親屬確已不願處理遺產相關事宜無
      誤。故聲請人自難召開親屬會議酌定其管理被繼承人遺產
      之報酬，殆無疑義，是其本於利害關係人之地位，向本院
      聲請酌定其擔任遺產管理人之報酬，揆諸上揭法律規定，
      尚屬有據。
（二）次查，聲請人主張被繼承人甲○○死亡後所遺坐落高雄市
      三民區○○段44號土地、高雄市○○區○○里○○路8 號
      22樓房屋，現值新台幣1,524,632 元，因前已向債權人台
      灣土地銀行設定抵押借款新台幣400 萬元，尚未清償完畢
      ，經聲請人公示催告後已有陳報之債權為高雄市稅捐處三
      民分處為46,625元、台灣土地銀行為3, 983,880元，共計
      陳報之債權總計為4,030,505 元等情，復據其提出本院95
      年度財管字第76號民事裁定及其確定證明書、96年度家催
      字第133號影本各1份為證，亦堪信為真實。本院審酌聲請
      人提出之上開書狀及證物，顯示被繼承人所遺財產所有權
      ，或係持分10000 分之28或係大樓，經濟價值不高，且被
      繼承人因積欠債權人台灣土地銀行抵押借款400 萬及高雄
      市稅捐處三民分處稅款46,625元，共計4,030,505 元計尚
      未清償。本院考量被繼承人所遺財產價值、債務、聲請人
      處理上開遺產遺債所需時間及人力耗費，尚非繁重，及聲
      請人代墊費用4,830 元等一切情形，認聲請人任被繼承人
      甲○○遺產管理人之報酬金額，含上開代墊費用4,830 元
      ，核定為24830 元，即屬適當。爰酌定如主文第1 項所示
      。
四、依非訟事件法第157條，裁定如主文。
中    華    民    國    97    年    4     月    18    日
                  家事法庭法  官  吳文婷
正本係照原本作成。
如對本裁定抗告須於裁定送達後10日內向本院提出抗告狀。
中    華    民    國    97    年    4     月    18    日
                          書記官  黃進遠


司法院資訊處製作；財團法人民間司法改革基金會備份。
